臺灣高等法院臺中分院民事裁定
111年度上字第36號
上  訴  人  郭凡瑄  
訴訟代理人  梁徽志律師
被上訴人    黃讃彬  

            洪振嘉  
上二人共同
訴訟代理人  鄧雲奎律師
上列當事人間塗銷所有權移轉登記等事件，本院裁定如下：
    主  文
本件訴訟標的價額核定為新臺幣580萬元。
上訴人應於收受本裁定正本之日起7日內，補繳補繳第一審裁判
費新臺幣3萬9699元、第二審裁判費新臺幣5萬9549元，如逾期未
補正，即裁定駁回上訴。  
    理  由
一、按訴訟標的之價額，由法院核定。法院因核定訴訟標的之價
    額，得依職權調查證據。民事訴訟法第77條之1第1項、第3
    項定有明文。準此，核定訴訟標的之價額，為法院應依職權
    調查之事項，不受當事人主張及下級法院原核定訴訟標的價
    額之拘束，倘下級法院所核定之訴訟標的之價額有誤，上級
    法院仍得重新核定（最高法院108年度台聲字第189號民事裁
    定意旨參照）。次按核定訴訟標的之價額，以起訴時之交易
    價額為準；無交易價額者，以原告就訴訟標的所有之利益為
    準。民事訴訟法第77條之1第2項定有明文。又消極確認之訴
    ，原告起訴係請求確認被告對某特定之法律關係不存在，原
    告並無積極之利益，僅有消極之利益，原告所有消極之利益
    若干，須參酌被告主張之積極利益若干定之(最高法院109年
    度台上字第623號民事裁定意旨參照）。
二、上訴人於原審請求：㈠確認被告即被上訴人（下稱被上訴人
    ）間於民國108年9月16日就彰化縣○○鄉○○段000 地號土地（
    下稱系爭土地），與坐落其上同段00建號即門牌號碼彰化縣
    ○○鄉○○村○○路0段000巷000弄00號房屋（下稱系爭房屋，合
    稱系爭不動產），以買賣為登記原因之所有權移轉登記，其
    買賣之債權行為與移轉登記之物權行為（下略稱系爭債權行
    為及物權行為）均不存在。㈡洪振嘉應將系爭不動產於108年
    9月25日所為之所有權移轉登記（下稱系爭移轉登記）予以
    塗銷，回復登記為黃讃彬所有。㈢訴訟費用由被上訴人負擔
    。㈣願供擔保，請准宣告假執行（見原審卷第11頁）。原審
    判決上訴人敗訴，上訴人提起上訴，其上訴聲明：㈠原判決
    廢棄。㈡確認被上訴人間於108年9月16日就系爭不動產之系
    爭債權行為與物權行為均不存在。㈢洪振嘉應將系爭不動產
    於108年9月25日所為系爭移轉登記予以塗銷，回復登記為黃
    讃彬所有。㈣第一、二審訴訟費用由被上訴人負擔（見本院
    卷第7至9頁）。　
三、查，本件訴訟標的價額核定如下：依上訴人之起訴聲明㈠、㈡
    項，及上訴聲明㈡、㈢部分，實質上、經濟上具同一性，且係
    以一訴主張數項標的，觀其訴訟目的之最大利益係因被上訴
    人間之系爭債權行為及物權行為均不存在，而使黃讃彬就系
    爭不動產回復其原本所有權，雖聲明有不同，可認其訴訟所
    欲達成之經濟目的單一，應以其如獲勝訴判決所受之利益為
    準，故依民事訴訟法第77條之1第2項、第77條之2第1項規定
    ，自應以被上訴人間就系爭不動產所為買賣交易價格為據。
    另參照依被上訴人所提出被證一之「不動產買賣契約書」（
    見原審卷第143至153頁）業已載明系爭不動產之買賣金額為
    580萬元，則本件訴訟標的價額應核定為580萬元，應繳第一
    、二審裁判費分別為5萬8420元、8萬7630元，惟上訴人僅繳
    納第一審裁判費1萬8721元（見原審卷第10頁）、第二審裁
    判費2萬8081元（見本院卷第17頁），則上訴人應補繳第一
    審裁判費3萬9699元（計算式：58,420元－18,721元＝39,699
    元）、第二審裁判費5萬9549元（計算式：87,630元－58,081
    元＝59,549元)。茲限上訴人於收受本裁定7日內向本院如數
    補繳，如逾期未補正，即駁回其上訴。
四、特此裁定。
中　　華　　民　　國　　111 　年　　3 　　月　　21　　日
                民事第六庭    審判長法  官  楊熾光
                                    法  官  莊宇馨
                                    法  官  郭玄義  
正本係照原本作成。
如對本裁定關於訴訟標的價額核定部分不服，應於裁定送達後10
日內向本院提出抗告狀（須按他造人數附具繕本），並繳納新臺
幣1,000元；關於命補繳裁判費部分，不得抗告。
因疫情而遲誤不變期間，得向法院聲請回復原狀。
                                 　　                                                        書記官  劉雅玲

中　　華　　民　　國　　111 　年　　3 　　月　　21　　日